【裁判字號】    89,上易,293
【裁判日期】    890321
【裁判案由】    賭博
【裁判全文】
臺灣高等法院刑事判決                            八十九年度上易字第二九三號
    上  訴  人  台灣板橋地方法院檢察署檢察官
    被      告  甲○○
右上訴人，因被告賭博案件，不服臺灣板橋地方法院八十八年度易字第三一七一號，
中華民國八十八年九月十五日第一審判決（起訴案號：臺灣板橋地方法院檢察署八十
八年度偵字第一四三二九號、併辦案號：八十八年度偵字第一六七一三號），提起上
訴，本院審理中，檢察官移送併辦（併辦案號：八十八年偵字第二五七三一號即二０
二一號），本院判決如左：
    主  文
原判決關於甲○○部分撤銷。
甲○○以賭博為常業，處有期徒刑肆月，如易科罰金，以佰元折算壹日。扣案如附
表壹、貳所示之物均沒收。
    事  實
一、甲○○基於常業賭博之犯意，自民國（下同）八十八年五月中旬某日起（起訴書
    誤載為八十八年五月五日起），在台北縣板橋市○○路一五六號其經營之「富園
    超商」之公眾得出入之場所，設置電動賭博性機具「動物奇觀水果盤」四台、「
    彈珠台」二台及「麻將台」二台，與不特定之賭客賭博財物。張菁紋（由臺灣板
    橋地方法院另案審理中）明知甲○○在上址擺設上開賭博性電動機具，與不特定
    之賭客賭博財物，竟自八十八年五月廿六日起，由甲○○以每月新台幣（下同）
    二萬二千元之薪資僱佣張菁紋在上址工作，除擔任「富園超商」之店員外，並擔
    任上開賭博性電動玩具機檯之兌換十元硬幣及洗分員工作，負責現場賭客兌換零
    錢（十元硬幣）暨洗分之工作，即為賭客兌換十元硬幣供賭客把玩，賭客投入十
    元硬幣後把玩後累積分數欲洗分時，即依其所贏取之分數多寡，兌換超商內等值
    之香煙或等值商品。其賭博之方式，係賭客先以向甲○○或張菁紋換十元硬幣，
    再投入上開賭博性機具內開分，「動物奇觀水果盤」電玩台係以一比五方式開分
    （十元開五十分），「彈珠台」及「麻將台」電玩台均為十比一方式開分（十元
    開一分），開分後，即由賭客在電玩台上按押下注，若未押中，則分數歸機具，
    押中，則可得倍數不等之彩分；賭客所贏得之彩分，則由甲○○、張菁紋以開分
    之同一比例洗分兌換超商內香煙或等值商品，且無上限限制。陳健忠、林育民及
    李文欽均分別基於賭博之犯意，分別於八十八年六月七日凌晨零時許、凌晨一時
    許、凌晨零時三十分許，前往上址分別以「動物奇觀水果盤」、「彈珠台」及「
    麻將台」機檯與甲○○、張菁紋賭博財物。賴聖德則基於賭博之概括犯意，先於
    八十八年五月底某日，前往上址賭玩「麻將台」電玩台，嗣於八十八年六月六日
    晚上十一時多許，賴聖德再度前往上開超商以「麻將台」電玩台與甲○○及張菁
    紋賭博財物，另有賭客陳凱銘亦前往以上開賭博性機檯與甲○○、張菁紋賭博財
    物。直至八十八年六月七日凌晨一時十五分許，為警當場查獲，並扣得皆屬甲○
    ○所有，如附表壹編號一至三所示供做當場賭博器具之「動物奇觀水果盤」四台
    （內含ＩＣ板四塊）、「彈珠台」二台（內含ＩＣ板二塊）、「麻將台」二台（
    內含ＩＣ板二塊），如附表壹編號四所示在上開賭博性機台內之現金二萬零五百
    元，如附表壹編號五所示甲○○所有供上開賭博所用之免費飲料招待之廣告二張
    及電玩日報表一張。（前述賭徒均經臺灣板橋地方法院八十八年易字第三一七一
    號案件判決有罪確定）。
二、甲○○承前同一常業賭博之犯意，自八十八年九月二十七日起，在台北縣板橋市
    ○○路一三四號「莒光園超商」之公眾得出入之場所，擺設賭博性電動機具「水
    果盤」三台、「彈珠台」一台、「麻將台」二台，與不特定之賭客賭博財物。於
    八十八年十月一日二十時四十五分許，洪振富、沈義章在該走把玩賭博性電動玩
    具，為警查獲，並扣得甲○○所有供賭博所用如附表貳編號一至三所示之「水果
    盤」三台、「彈珠台」一台、「麻將台」一台及代幣九百一十枚。（洪振富、沈
    義章二人經台灣板橋地方法院檢察署檢察官以八十八年偵字第二二０二一號案件
    提起公訴）。
三、案經台北縣警察局海山分局移送臺彎板橋地方法院檢察署檢察官偵查起訴及併案
    審理。
    理  由
一、前揭事實業據被告甲○○於本院審理中坦承不諱；又賭徒陳健忠等人經原審判決
    有罪，並未上訴而確定，再洪振富、沈義章二人於警訊對前揭彼等之犯罪事實，
    亦供認不諱，此外並有為警當場查獲之如附表壹、貳所示物品扣案可資佐證。被
    告賭博犯行堪以認定。
三、被告雖另經營超商及便利名店，但被告在二處商店內，皆擺設賭博性電動玩具，
    數量龐大，獲利可觀，顯係其亦藉此獲利以營生，雖其另有經營超商其他事業，
    仍無礙於其常業之性質，核被告甲○○所為，係犯刑法第二百六十七條之常業賭
博罪。公訴人認被告係犯刑法第二百六十六條第一項之賭博罪，起訴法條，容有
    未洽，應予變更，又被告於八十八年九月二十七日至同年十月一日之犯行，與公
    訴人所起訴之賭博犯行，係屬同一常業犯行之部分行為，有實質上一罪之關係，
    雖未據公訴人起訴，然依審判不可分之原則，本院自應併予審理。原審予以論罪
    科刑，固非無見，惟被告自八十八年九月二十七日至同年十月一日之犯行，原審
    未及併予審酌，且原審未認定被告為常業犯，亦有未洽，檢察官提起上訴，指摘
    原判決關於被告甲○○部分不當，為有理由，應由本院將原判決關於被告甲○○
    部分撤銷改判，審酌被告甲○○為牟暴利，擺設電動玩具，使賭客耗費財產，並
    曠廢怠惰，助長社會歪風，危及社會治安，及其於犯罪後已坦承部分犯行等一切
    情狀，量處有期徒刑四月，並諭知如易科罰金時，以銀元三百元折算一日之標準
    。
四、至扣案如附表壹編號一至三所示之電動賭博器具之「動物奇觀水果盤」四台（內
    含ＩＣ板四塊）、「彈珠台」二台（內含ＩＣ板二塊）、「麻將台」二台（內含
    ＩＣ板二塊）當場賭博之器具，如附表壹編號四所示在上開賭博性機台內之現金
    二萬零五百元係在賭檯之財物，如附表貳編號一至三所示之電動賭博性機具「水
    果盤」三台、「彈珠台」一台、「麻將台」二台均係當場賭博之器具，均應依刑
    法第二百六十六條第二項規定宣告沒收。至如附表壹編號五所示之免費飲料招待
    之廣告二張及電玩日報表一張，如附表貳編號四所示代幣九百一十枚，係被告甲
    ○○所有，且供賭博犯罪所用之物，業據被告甲○○供明在卷，均應依刑法第三
    十八條第一項第二款規定，宣告沒收之。
據上論斷，應依刑事訴訟法第三百六十九條第一項前段、第三百六十四條、第二百九
十九條第一項前段、第三百條，刑法第二百六十七條、第二百六十六條第二項、第四
十一條、第三十八條第一項第二款，罰金罰鍰提高標準條例第一條前段、第二條，判
決如主文。
本案經檢察官張秋雲到庭執行職務。
中     華     民     國    八十九   年       三       月     二十一     日
                             臺灣高等法院刑事第二十二庭
                                 審判長法  官  童  有  德
                                       法  官  胡  方  新
                                       法  官  林  明  俊
右正本證明與原本無異。
不得上訴。
                         書記官  蕭  進  忠
中     華     民     國    八十九   年       三       月     二十四     日
附錄：本案論罪科刑法條全文
刑法第二百六十七條
以賭博為常業者，處二年以下有期徒刑，得併科一千元以下罰金。
附表壹：
  編號  物   品   名   稱   數量  所有人     沒收法條        備註
   一  「動物奇觀水果盤」   四台  甲○○  刑法第二百六十六條 當場賭博之
        （內含ＩＣ板四塊）                第二項             器具
   二  「彈珠台」           二台  甲○○  刑法第二百六十六條 當場賭博之
        （內含ＩＣ板二塊）                第二項             器具
   三  「麻將」             二台  甲○○  刑法第二百六十六條 當場賭博之
        （內含ＩＣ板二塊）                第二項             器具
   四    賭資        二萬零五百元 甲○○  刑法第二百六十六條 在櫃檯（賭
                                          第二項             具內）之財物
   五  免費飲料招待廣告    二張   甲○○  刑法第三十八條     供犯罪所用
                                          第一項第二款       之物
   六  電玩日報表          一張   甲○○  刑法第三十八條     供犯罪所用
                                          第一項第二款       之物
附表貳：
  編號  物   品   名   稱   數量  所有人     沒收法條          備註
   一  水果盤               三台  甲○○  刑法第二百六十六條  當場賭博之
       （內含ＩＣ板三塊）                 第二項              器具
   二  彈珠台               一台  甲○○  刑法第二百六十六條  當場賭博之
      （內含ＩＣ板一塊）                  第二項              器具
   三  麻將                 二台  甲○○  刑法第二百六十六條  當場賭博之
      （內含ＩＣ板二塊）                  第二項              器具
   四  代幣           九百一十枚  甲○○  刑法第三十八條      供犯罪所用
                                          第一項第二款     之物


司法院資訊處製作；財團法人民間司法改革基金會備份。
